最高法院刑事判決　　　　　　九十四年度台上字第三五九五號
　　上　 訴　 人　　台灣高等法院檢察署檢察官
　　上訴人即被告　丙○○
　　　　　　　　　　　　　81.
　　上　訴　人　　甲○○
　　　　　　　　　　　　　1號.
　　　　　　　　　　　　　巷6.
　　上 列一 人
　　選任辯護人　　邱創舜律師
　　上　訴　人　　乙○○
　　　　　　　　　　　　　21.
　　　　　　　　　戊○○
　　　　　　　　　　　　　24.
　　　　　　　　　己○○
　　　　　　　　　　　　　號8.
　　　　　　　　　丁○○
　　　　　　　　　　　　　路1.
上列上訴人等因被告等違反毒品危害防制條例等罪案件，不服台
灣高等法院中華民國九十四年三月二十三日第二審判決（九十二
年度上訴字第三九三五號，起訴案號：台灣板橋地方法院檢察署
九十一年度偵字第五四六一號、第五四六二號、第五九七一號）
，提起上訴，本院判決如下：
    主  文
原判決關於丙○○寄藏槍枝部分撤銷，發回台灣高等法院。
其他上訴駁回。
    理  由
一、發回（檢察官上訴即丙○○寄藏槍枝）部分：
本件原判決認定上訴人即被告丙○○有其事實欄四所載之於民國
八十九年二月間在台中市○○○路住處附近受林天助（已死亡）
之託，保管如原判決附表三所示制式槍械與子彈而將之寄藏於住
處，嗣為警查獲並扣得上開槍彈等情。因而撤銷第一審諭知丙○
○此部分無罪之判決，改判依想像競合犯從一重論處丙○○未經
許可，寄藏槍枝罪刑。固非無見。
惟查：原判決於事實記載丙○○受託保管如原判決附表三所示之
槍彈而予寄藏，因而撤銷第一審關於此部分之判決，就丙○○此
部分犯行，改判依想像競合犯從一重論處其未經許可，寄藏槍枝
罪刑，並於該罪主文下諭知：「扣案如附表三編號一至四之槍枝
及編號六至八未試射之子彈均沒收之。」但原判決並未附有附表
，致其上開事實之記載形同具文，自不足為適用法律之依據，本
院亦無從為其認定事實及其適用法律當否之判斷，且致主文關於
上開沒收諭知部分，失其依據，其判決自屬違背法令。檢察官上
訴意旨以此指摘為有理由（丙○○此部分之上訴為不合法，應予
駁回，另如後述），應認原判決關於丙○○寄藏槍枝部分，有撤
銷發回更審之原因。
二、駁回（丙○○、甲○○、乙○○、戊○○、己○○、丁○○
上訴）部分：
按刑事訴訟法第三百七十七條規定，上訴於第三審法院，非以判
決違背法令為理由，不得為之。是提起第三審上訴，應以原判決
違背法令為理由，係屬法定要件。如果上訴理由狀並未依據卷內
訴訟資料，具體指摘原判決不適用何種法則或如何適用不當，或
所指摘原判決違法情事，顯與法律規定得為第三審上訴理由之違
法情形，不相適合時，均應認其上訴為違背法律上之程式，予以
駁回。丙○○上訴意旨略以：扣案槍彈係因丙○○於警方借提時
自白而查獲，依槍砲彈藥刀械管制條例第十八條第四項應減輕其
刑，原判決於量刑時，對應如何減輕其刑，隻字未提，有判決理
由不備之違法。另販賣毒品海洛因部分，若非警員張慶義、翁錫
祈喬裝買家造意購買，丙○○絕無任何犯意，警方係以釣魚方式
所取得之證據，原判決採為論罪科刑之依據，顯有可議云云。甲
○○上訴意旨略以：嚴德宗於配合警方誘捕時告知甲○○其出事
了，要向警方交代，甲○○為幫助嚴德宗，始要求游仁正（第一
審通緝中）幫忙找尋販毒者，甲○○是否與游仁正、丙○○等人
有共同販賣毒品之犯意，自應傳喚嚴德宗到庭詳予調查，又甲○
○一再供稱僅是幫忙，嚴德宗於第一審亦證謂伊無提到錢的問題
，則甲○○有無圖利之意圖，亦應查明，原審未詳加調查，有證
據調查未盡之違法。乙○○上訴意旨略以：乙○○係基於幫助丁
○○而向「阿杰」者調貨，並無營利之犯意，二次均以丁○○交
付之新台幣（下同）六十萬元原封不動交付「阿杰」，而將調得
之海洛因各一塊交己○○帶回給丁○○，乙○○所為僅屬無償轉
讓，乙○○並未事前參與「阿強」與丁○○間，及丁○○與警員
間之議價，不知每塊可賣六十五萬元或七十萬元，此由張慶義供
證與丁○○討價還價時，乙○○並未在場足證，事後乙○○亦無
與丁○○等人朋分利益，何來利益朋分及營利意圖？原審未詳查
，其認定事實與卷內資料不符，有判決理由矛盾及不備之違法。
又第一審判決以乙○○販賣第一級毒品罪，依累犯加重其刑，再
依未遂犯規定減輕其刑，並先加後減量處有期徒刑十年二月，依
法已有未洽，而原判決以第一審判決依累犯規定加重違法為由撤
銷，竟未減輕仍量處相同之刑，即欠妥適云云。戊○○上訴意旨
略謂：原判決採用甲○○於警詢及偵查中之供述為戊○○犯罪之
證據，有違刑事訴訟法第一百五十八條之三及第一百五十九之一
規定。又依張慶義於第一審之證述，二塊海洛因係一起帶回丁○
○住處，原判決竟認係先購得一塊海洛因，因張慶義要求始再購
一塊，顯有未依證據認定事實之違法云云。己○○上訴意旨略謂
：己○○始終不知所拿酒盒內所裝者為海洛因，原判決以張慶義
證述驗貨時丁○○在場，不可能不知道，但此係無中生有欲陷人
入罪之詞，當時己○○係坐在另外一邊角落，此由丁○○於原審
證述己○○坐的很遠即明，原判決對此有利之證詞未說明不採之
理由，有判決理由不備之違法。又原判決以乙○○供稱丁○○叫
己○○帶錢與伊一起去，己○○亦知要去買海洛因等語，因認己
○○所辯不知情，難令人置信。但乙○○上開證言係挾怨報復不
得作為證據，況乙○○嗣於偵查中已證稱己○○是否知道為毒品
其不能確定，海洛因是用酒盒裝，其說己○○知道是用猜的，原
判決採信乙○○不利於己○○之證言採證有違證據法則，且未再
訊問乙○○，亦有證據調查未盡之違法云云。丁○○上訴意旨略
謂：本件係警方於查獲嚴德宗後，指示偽稱要購買海洛因而查獲
甲○○、丙○○，警方再指示甲○○以相同方式查獲其他被告，
所有被告均無海洛因，係因警員扮演買家而調得海洛因，本件係
屬陷害教唆，所取得之證據是否適法，被告等是否有販賣故意，
實待商榷，原判決以未逾越比例原則而採為論罪之依據，顯有違
證據法則，且依常情張慶義應已與「阿強」談妥價錢，始由「阿
強」帶張慶義與丁○○見面，警方捉不到「阿強」，乃將刑責轉
移丁○○身上，原判決盡信張慶義之供詞，其認定、事實與真正
事實不符，有理由矛盾之違法。又就移送併案部分，原審如認丁
○○有該部分犯行，即應有連續犯裁判上一罪關係，如認沒有亦
應為無罪之諭知，原判決竟以該部分與本件時隔八月，且亦為丁
○○所否認，而認為原起訴效力所不及，應由併案機關另為適法
處理，顯有已受請求之事項未予判決之違誤云云。惟查：（一）
、原判決於理由內已說明扣案槍彈係丙○○於警方借提時主動自
白而查獲，所犯寄藏槍枝罪部分，應依槍砲彈藥刀械管制條例第
十八條第四項規定減輕其刑，於量刑時並敘明審酌丙○○：「之
素行、犯罪動機、目的、手段、所生危害及犯罪後雖一度翻供，
終於坦承態度等一切情狀」，乃於法定刑度內量處有期徒刑六年
，併科罰金十萬元，核無丙○○上訴意旨所指之有判決理由不備
之違法。又刑事偵查技術上俗稱之「釣魚」者，係指對於原已犯
罪或具有犯罪故意之人，以設計引誘之方式，使其暴露犯罪事證
，而加以逮捕或偵辦者而言。而所謂「陷害教唆」者，則指行為
人原不具犯罪之故意，純因司法警察之設計教唆，始萌生犯意，
進而實施犯罪構成要件之行為者而言。前者（即釣魚），純屬偵
查犯罪技巧之範疇，並未違反憲法對於基本人權之保障，且於公
共利益之維護有其必要性存在，故依「釣魚」方式所蒐集之證據
資料，原則上非無證據能力。依卷內資料，丙○○於警詢供稱於
案發前一星期「阿興」告知有海洛因要賣，要伊介紹買主，每一
塊給伊五十五萬元讓伊賣六十萬元，賺五萬元，足見丙○○早有
販賣海洛因之犯意，並非因張慶義喬裝買主，其始萌生犯意，其
上訴意旨指其原無犯意，原判決採「釣魚」方式所取得之證據有
可議，顯有誤會。（二）、原判決依憑甲○○於警詢之自白，嚴
德宗於警詢、第一審之供述，及張慶義於偵查、原審之證詞，卷
附鑑驗通知書，扣案海洛因二塊等證據，並參酌全案其餘卷證資
料，本於事實審法院推理之作用，認定甲○○與丙○○、游仁正
、「阿興」者有原判決事實欄二、所載之共同販賣海洛因未遂之
犯行，已詳細說明其採證認事之理由。對甲○○辯稱當時知情係
為配合警方辦案，要幫嚴德宗交代上游，始聯絡游仁正找尋海洛
因，其未從中賺取差價，並無營利之意圖云云，如何之不足採信
，亦於理由內詳加指駁說明。甲○○上訴意旨對原審之論斷，究
有何違背經驗法則或論理法則等違法情形，並未依據卷內資料，
為具體之指摘。猶執陳詞，指係幫助嚴德宗交代上游毒販，並無
與游仁正等人共同販賣及營利之意圖，係以自己片面主觀意見，
對原審採證認事之適法職權行使，並已於判決內說明之事項，漫
事指摘，復為單純之事實上爭辯，難認係適法之第三審上訴理由
。（三）、甲○○為警查獲後如何依指示聯絡其他毒販佯以購買
海洛因，因而先查獲戊○○，戊○○再依張慶義指示，帶同張慶
義查獲乙○○、己○○、丁○○三人，並扣得海洛因二塊，戊○
○等四人如何有原判決事實欄三、所載之共同販賣海洛因未遂之
犯行，原判決已於理由欄二(一)至(七)綜合戊○○等四人就被查獲經
過之供述，及甲○○於警詢、偵查，張慶義於第一審與原審之證
詞，扣案之海洛因及其鑑驗通知等全案卷證資料，詳為說明其認
定之理由，並就戊○○、乙○○、丁○○否認從中牟利辯稱僅係
幫忙調貨，己○○辯稱僅依丁○○指示前往拿東西，不知係海洛
因云云，如何不足以採納，己○○如何應知情係為海洛因交易，
戊○○、乙○○、丁○○又如何應有營利之意圖，及丁○○辯稱
本件係陷害教唆云云，但其等如何早有販賣毒品之犯意，非因警
方之教唆始萌生犯意，上開所辯如何，殊非可採，均詳為指駁說
明。其採證認事，俱有卷內資料可稽，並無所謂認定事實與證據
不符或判決理由矛盾、理由不備及證據調查未盡之違法情事。而
乙○○、己○○係分二次依丁○○指示各以六十萬元拿回海洛因
各一塊，嗣二塊一同帶回丁○○住處欲以一百四十萬元販售予張
慶義，而於丁○○住處為警當場查獲，則縱乙○○未參與販賣價
格之議價，但其顯以犯罪之意思參與販賣毒品之部分行為，自屬
共同正犯。又原判決事實認定海洛因係分二次購買而一次帶回，
與卷內證據相符。另乙○○、張慶義二人有關己○○應知情本件
係海洛因買賣之陳述，如何相符合，應足採納，原判決亦已於理
由欄二、(五)予以說明，再原判決並非僅憑張慶義之證述即為丁○
○不利之認定，已如前述，乙○○上訴意旨指其係無償轉讓，未
參與議價，無營利意圖，不能認係本件之共同正犯；戊○○上訴
意旨指原判決認定海洛因係分二次購買與事實不符；己○○上訴
意旨指原判決採納乙○○、張慶義之證詞認其知道所拿係海洛因
，採證違法；及丁○○上訴意旨指本件係陷害教唆、原判決盡採
張慶義證言為其不利認定違反證據法則云云，核係對原審採證認
事之適法職權行使，並已於判決內說明之事項，以己意漫事指摘
，復為單純之事實上爭辯，均不得據為第三審上訴之合法理由。
（四）、刑罰之量定，乃屬法院得依職權自由裁量之事項，若其
量定之刑罰並未踰越法定刑度，且無顯然失輕、失重之情形，即
不得任意指摘，以為第三審上訴理由。而販賣第一級毒品罪，法
定本刑為死刑、無期徒刑，依法已不得加重，縱第一審判決於理
由內說明乙○○為累犯，依法加重其刑云云，但實質上既未加重
，且已無從加重，第一審之上開論述，即屬贅詞。從而原判決認
乙○○為累犯，但以所犯販賣第一級毒品罪，係死刑、無期徒刑
依法不得加重，又依未遂犯規定，減輕其刑後，於法定刑度內量
處與第一審相同之有期徒刑十年二月，於法即難指有違，要無乙
○○上訴意旨所指之違法情形。（五）、甲○○於警詢及偵查中
之供述，係在九十二年二月六日刑事訴訟法修正前，依該法施行
法第七條之二、第七條之三之規定，自有證據能力，戊○○上訴
意旨以此指摘，亦有誤會。（六）、案件起訴後，檢察官就其認
有裁判上一罪關係之事實函請併辦，此項公函非屬訴訟上之請求
，目的僅在促使法院之注意，法院如果併同審判，固係審判不可
分法則之適用所使然，如認不成立犯罪或無裁判上一罪關係，自
不能就函請併辦之事實為裁判。原判決於理由欄五、已敘明檢察
官函送併辦部分如何為本件起訴效力所不及，應由併案機關另為
適法處理之理由，丁○○上訴意旨對原審此部分之論斷，既未依
據卷內資料，具體指摘有何違背法令之情形，徒執原審對併辦部
分未予審理云云，據以指摘原判決違法，亦難認係合法之第三審
上訴理由。綜上，丙○○、甲○○、乙○○、戊○○、己○○、
丁○○上訴意旨上開所指，均與法律規定得為第三審上訴理由之
違法情形，不相適合，其等之上訴，違背法律上之程式，均應予
駁回。
據上論結，應依刑事訴訟法第三百九十七條、第四百零一條、第
三百九十五條前段，判決如主文。
中　　華　　民　　國　九十四　年　　七　　月　　七　　日
                      最高法院刑事第十二庭
                          審判長法官  謝　俊　雄
                                法官  陳　世　雄
                                法官  蘇　振　堂
                                法官  吳　信　銘
                                法官  徐　文　亮
      本件正本證明與原本無異
                                      書  記  官
中　　華　　民　　國　九十四　年　　七　　月　 十二 　日
                                                      Ｅ
